【裁判字號】    95,簡上,559
【裁判日期】    951130
【裁判案由】    毒品危害防制條例
【裁判全文】
臺灣板橋地方法院刑事判決             95年度簡上字第559號
上  訴  人  臺灣板橋地方法院檢察署檢察官
被      告  甲○○
上列上訴人因被告違反毒品危害防制條例案件，不服本院95年度
簡字第3947號中華民國95年6 月30日第一審判決（起訴案號：臺
灣板橋地方法院檢察署95年度毒偵字第3598號），及同署檢察官
移送併辦（臺灣板橋地方法院檢察署95年度毒偵字第4345號），
本院判決如下：
    主  文
原判決撤銷。
甲○○施用第一級毒品，處有期徒刑陸月，如易科罰金，以銀元
佰元折算壹日；又連續施用第二級毒品，處有期徒刑肆月，如
易科罰金，以銀元佰元折算壹日，扣案之第二級毒品甲基安非
他命貳包之外包裝均沒收之，其內之第二級毒品甲基安非他命（
合計驗餘淨重壹點貳柒壹公克）沒收銷燬之。應執行有期徒刑玖
月，如易科罰金，以銀元佰元折算壹日，扣案之第二級毒品甲
基安非他命貳包之外包裝沒收之，其內之第二級毒品甲基安非他
命（合計驗餘淨重壹點貳柒壹公克）沒收銷燬之。
    事  實
一、甲○○前於民國94年間，因施用第二級毒品案件，經本院以
    94年度毒聲字第531 號裁定令入勒戒處所施以觀察、勒戒，
    認無繼續施用毒品之傾向，於94年5 月2 日執行完畢釋放出
    所，並由臺灣板橋地方法院檢察署檢察官於94年5 月9 日以
    94年度毒偵字第1843號為不起訴處分確定。詎其仍不知悔改
    ，於上開觀察、勒戒執行完畢後5 年內，竟基於施用第一級
    毒品海洛因（下簡稱海洛因）之犯意，於95年3 月12日上午
    10時許，在臺北縣板橋市○○街某網咖店之廁所內，以將海
    洛因摻入香菸內點燃後吸用之方式，施用海洛因1 次；另基
    於施用第二級毒品甲基安非他命（下簡稱甲基安非他命）之
    概括犯意，自95年3 月12日10許起至同年6 月30日止，在上
    址網咖店廁所內及臺北縣板橋市○○路68之4 號其住處，以
    將甲基安非他命放入其臨時組裝之吸食器內燒烤成煙霧後吸
    食之方式，施用甲基安非他命多次。嗣先於95年3 月12日14
    時30分許，在臺北縣板橋市○○街24號前，為警查獲，並扣
    得甲基安非他命1 包（淨重1 公克），經其同意採集其尿液
    檢體送鑑驗結果，呈安非他命類陽性及嗎啡陽性反應；再於
    同年6 月30日16時許，在臺北縣板橋市○○路68號之4 頂樓
    加蓋處所為警查獲，並當場扣得甲基安非他命1 小包（淨重
    0.3 公克），經其同意採集其尿液檢體送鑑驗結果呈安非他
    命類陽性反應，因而查知上情。
二、案經臺北縣政府警察局海山分局報請臺灣板橋地方法院檢察
    署檢察官偵查起訴後，甲○○自白犯罪，原審認宜以簡易判
    決處刑逕由受命法官獨任改以簡易程序判決處刑，及同署檢
    察官移送併辦。
    理  由
一、按刑事訴訟法第159 條第1 項雖規定，被告以外之人於審判
    外之言詞或書面陳述，除法律有規定外，不得作為證據。惟
    同法第159 條之5 第1 、2 項已規定，經當事人於審判程序
    同意作為證據，法院審酌該言詞陳述或書面陳述作成時之情
    況，認為適當者，亦得為證據。當事人、代理人或辯護人於
    法院調查證據時，知有第159 條第1 項不得為證據之情形，
    而未於言詞辯論終結前聲明異議者，視為有前項之同意（指
    同條第1 項之同意作為證據），此乃第159 條第1 項所容許
    ，得作為證據之例外規定之一。經查，本案被告甲○○及檢
    察官於言詞辯論終結前，均未就所調查之證據主張有刑事訴
    訟法第159 條第1 項不得為證據之情形，是本案經調查之審
    判外之言詞陳述及書面陳述證據均有證據能力，合先敘明。
二、上揭事實，業據被告甲○○於本院審理時坦承不諱，且被告
    於95年3 月12日為警查獲後採尿送驗之結果，呈安非他命類
    陽性反應及嗎啡陽性反應，有臺灣檢驗科技股份有限公司濫
    用藥物尿液檢驗報告1 紙在卷為據（見95年度偵字第5786號
    偵查卷第46頁），又其於95年6 月30日再度為警查獲後採尿
    送驗之結果，呈安非他命類陽性反應，亦有臺灣檢驗科技股
    份有限公司濫用藥物尿液檢驗報告1 紙在卷為據（見95年度
    毒偵字第4345號偵查卷第66頁）。又被告前揭二次為警查獲
    當場扣案之透明結晶各1 包，經送臺灣檢驗科技股份有限公
    司鑑驗結果，分別淨重1 公克、0.3 公克，各取0.014 公克
    及0.015 公克鑑定用罄，各餘0.986 公克及0.285 公克（驗
    餘合計淨重1.271 公克，均檢出第二級毒品甲基安非他命成
    分，有該公司於95年4 月21日及同年7 月13日分別出具之濫
    用藥物尿液檢驗報告共2 紙存卷可考（報告編號為：CH/200
    6/40455 、CH /2006/61113）。據上足認被告前揭自白有上
    開補強證據可資佐證，核與事實相符。而被告前因施用第二
    級毒品案件，經本院以94年度毒聲字第531 號裁定令入勒戒
    處所施以觀察、勒戒，認無繼續施用毒品之傾向，於94年5
    月2 日執行完畢釋放出所，並由臺灣板橋地方法院檢察署檢
    察官於94年5 月9 日以94年度毒偵字第1843號為不起訴處分
    確定，有臺灣高等法院被告前案紀錄表處分書在卷足稽。綜
    上，足認被告於前開觀察、勒戒執行完畢後之5 年以內，再
    犯本件施用第一、二級毒品之犯行明確，應依法論處。
三、刑法修正後本案法律適用之說明：
    按法律變更之比較適用，比較時應就罪刑有關之共犯、未遂
    犯、想像競合犯、牽連犯、連續犯、結合犯，以及累犯加重
    、自首減輕暨其他法定加減（如身分加減）與加減例等一切
    情形，綜其全部罪刑之結果而為比較；且就比較之結果，須
    為整體之適用，不能割裂分別適用各該有利於行為人之法律
    ，此即法律變更之比較適用所應遵守之「罪刑綜合比較原則
    」及「擇用整體性原則」（參照最高法院24年上字第4634號
    判例、同院27年上字第2615號判例，及最高法院95年第八次
    刑事庭會議決議）。被告行為後，刑法第33條、第41條、第
    51條第5 款、第56條等規定均業經修正，於94年2 月2 日經
    總統公布，並自95年7 月1 日起施行（以下簡稱新刑法，修
    正前刑法簡稱舊刑法），茲說明本案新舊刑法適用情形如下
    ：
  (一)關於罰金刑，刑法分則編各罪所定罰金刑之貨幣單位原為銀
    元，舊刑法第33條第5 款規定：「罰金：1 元（銀元）以上
    。」，而依罰金罰鍰提高標準條例規定，就72年6 月26日前
    修正之刑法部分條文罰金數額提高2 至10倍，其後修正者則
    不提高倍數，並依現行法規所定貨幣單位折算新臺幣條例規
    定，以銀元1 元折算新臺幣3 元。而新刑法第33條第5 款規
    定：「罰金：新臺幣1000元以上，以百元計算之。」，新刑
    法第33條第5 款所定罰金貨幣單位經修正為新臺幣後，刑法
    分則各罪所定罰金刑之貨幣單位亦應配合修正為新臺幣，為
    使刑法分則編各罪所定罰金之最高數額與刑法修正前趨於一
    致，乃增訂刑法施行法第1 條之1 ：「中華民國94年1 月7
    日刑法修正施行後，刑法分則編所定罰金之貨幣單位為新臺
    幣。94年1 月7 日刑法修正時，刑法分則編未修正之條文定
    有罰金者，自94年1 月7 日刑法修正施行後，就其所定數額
    提高為30倍。但72年6 月26日至94年1 月7 日新增或修正之
    條文，就其所定數額提高為3 倍。」。從而，刑法分則編各
    罪所定罰金刑之最高數額，於上開規定修正後並無不同，惟
    新刑法第33條第5 款所定罰金刑最低數額，較之修正前提高
    ，自以舊刑法第33條第5 款規定有利於被告。
  (二)舊刑法第41條第1 項前段、第2 項規定：「犯最重本刑為五
    年以下有期徒刑以下之刑之罪，而受六個月以下有期徒刑或
    拘役之宣告，因身體、教育、職業、家庭之關係或其他正當
    事由，執行顯有困難者，得以一元以上三元以下折算一日，
    易科罰金。」、「併合處罰之數罪，均有前項情形，其應執
    行之刑逾六月者，亦同。」，而被告行為時之易科罰金折算
    標準，依95年7 月1 日修正條文施行前罰金罰鍰提高標準條
    例第2 條前段之規定（該條業經總統於95年5 月17日公布刪
    除，並自95年7 月1 日失效），就其原定數額提高為100 倍
    折算1 日，則被告行為時之易科罰金折算標準，應以銀元10
    0 元至300 元折算1 日，經折算為新臺幣後，係以新臺幣30
    0 元至900 元折算為1 日；惟新刑法第41條第1 項前段、第
    2 項則規定：「犯最重本刑為五年以下有期徒刑以下之刑之
    罪，而受六個月以下有期徒刑或拘役之宣告者，得以新臺幣
    一千元、二千元或三千元折算一日，易科罰金。」、「前項
    規定於數罪併罰，其應執行之刑未逾六月者，亦適用之。」
    ，則比較修正前後之易科罰金折算標準，應以舊刑法第41條
    第1 項前段規定較有利於被告。
  (三)被告行為後，刑法第56條連續犯之規定，業於94年2 月2日
    修正公布刪除，並於95年7 月1 日施行，則被告之前揭犯行
    ，因行為後新法業已刪除連續犯之規定，此刪除雖非屬犯罪
    構成要件之變更，但顯已影響行為人刑罰之法律效果，自屬
    法律有變更，而依新刑法既已刪除連續犯之規定，則所犯上
    述數行為依數罪併罰之規定分論併罰，則依刑法第2 條第1
    項規定之「從舊從輕」原則，比較新、舊法結果，適用被告
    之行為時法律即舊刑法論以連續犯，以一罪論，較有利於被
    告。
  (四)末以舊刑法第51條第5 款規定有關數罪併罰，分別宣告其罪
    之刑，在定其應執行之刑時，「宣告多數有期徒刑者，於各
    刑中之最長期以上，各刑合併之刑期以下，定其刑期。但不
    得逾二十年」，而新刑法第51條第5 款係規定：「宣告多數
    有期徒刑者，於各刑中之最長期以上，各刑合併之刑期以下
    ，定其刑期。但不得逾三十年」，經新舊法比較結果，新刑
    法並非較有利於被告。
  (五)經綜合前述各項罪刑法律變更，均係依被告行為時即舊刑法
    之規定，較有利於被告，則整體為「從舊從輕」之比較結果
    ，應一體適用被告行為時即舊刑法之規定，較有利於被告，
    合先敘明。
四、查海洛因及甲基安非他命，分屬於毒品危害防制條例第2 條
    第2 項第1 、2 款所規定之第一、二級毒品，核被告所為，
    係犯毒品危害防制條例第10條第1 項、第2 項之施用第一級
    毒品罪及施用第二級毒品罪。被告施用前後持有第一、二級
    毒品之低度行為，各為進而施用第一、二毒品之高度行為所
    吸收，均不另論罪。被告先後多次施用第二級毒品行為，時
    間緊接，犯罪構成要件相同，顯係基於概括犯意反覆實施，
    應依舊刑法第56條連續犯規定，論以一罪，並依法加重其刑
    。原起訴意旨雖未就被告於95年3 月12日10時許施用甲基安
    非他命1 次之犯行以外之前揭論罪科刑之施用甲基安非他命
    多次犯行予以起訴，本院認為該部分與檢察官提起公訴部分
    有裁判上一罪之連續犯關係，為起訴效力所及，並經臺灣板
    橋地方法院檢察署95年度毒偵字第4345號移送本院併案，基
    於審判不可分原則，本院自得一併予以審理。被告所犯上開
    二罪名，犯意各別，行為互殊，應予分論併罰。
五、原審以被告犯行明確，依法論罪科刑，原非無見。惟查：(一)
    原審判決僅就被告於95年3 月12日10時許施用海洛因及甲基
    安非他命各1 次之行為論處，而未及審酌被告於上開期間內
    之其餘施用甲基安非他命犯行，自有未洽，公訴人上訴指為
    不當，應認為有理由；(二)被告於前揭第一次為警查獲扣案之
    甲基安非他命（淨重1 公克），嗣經送臺灣檢驗科技股份有
    限公司鑑驗，業因鑑驗使用0.014公克，驗餘僅剩淨重0.986
    公克，則該用磬部分已不復存在，無從諭知沒收銷燬，原審
    未予區別，逕就前揭甲基安非他命（淨重1公克）均予宣告
    沒收，檢察官上訴雖未指摘及此，惟原審判決既有上開可議
    之處，爰將原判決撤銷，由本院管轄之第二審合議庭自為判
    決。至於以往實務見解，認原判決未及比較適用新舊法時，
    上訴後，雖比較結果以舊法有利於行為人，而原判決別無其
    他撤銷事由，仍應以此為由撤銷改判。惟本次修正後刑法第
    2條之規定係以適用行為時法為原則，因此原判決雖未及比
    較適用，然上訴後，經比較新舊法，行為後之法律並非較有
    利於行為人，仍應適用行為時法即修正前刑法之規定，則原
    判決適用行為時法即無不當，此部分自不構成撤銷之事由，
    附予敘明。爰審酌被告施用毒品，足以戕害其身心，滋生其
    他犯罪，惡化治安，嚴重損及公益，且被告前曾犯施用毒品
    ，業經觀察勒戒完畢，竟再為本件施用毒品犯行，顯見其不
    思悔改，自制力亦顯不佳；惟另考量被告於犯後已坦承犯行
    ，而其施用毒品行為於本質上係屬自我戕害行為，反社會性
    之程度應屬較低等一切情狀，各量處如主文所示之刑，並依
    舊刑法第41條第1項前段規定，均諭知易科罰金之折算標準
    ，及依舊刑法第51條第5款規定，定其應執行之刑，並依舊
    刑法第41條第1項前段、第2項規定，諭知易科罰金之折算標
    準，以資懲儆。又扣案之甲基安非他命2包（合計驗餘淨重
    1.271公克），既均屬當場查獲之第二級毒品，不問屬犯人
    與否，應依毒品危害防制條例第18條第1項前段規定，宣告
    沒收銷燬之；至該甲基安非他命2包之外包裝，係用於包裹
    毒品，防其裸露、潮濕，便於攜帶施用，係預備供被告施用
    毒品所用之物，且係被告所有，此據被告於本院審理時供
    明在卷，至於刑法關於沒收之規定雖有修正文字以使適用更
    期明確，但無影響刑罰之法律效果，且法律之適用應整體觀
    察，主從刑不宜割裂適用，而本件被告之犯行於所論罪之主
    刑之宣告既已經比較後決定適用修正前刑法，關於沒收從刑
    之諭知，亦應整體適用修正前刑法第38條第1 項第2 款規定
    ，併予宣告沒收。
六、至於臺灣板橋地方法院檢察署以95年度毒偵字第4345號移送
    本院併辦案件，與本件起訴犯行有裁判上一罪之連續犯關係
    ，本院自應擴張併為審判，附此陳明。
據上論斷，應依刑事訴訟法第452 條、第455 條之1 第1 項、第
3 項、第369 條第1 項前段、第364 條、第299 條第1 項前段，
毒品危害防制條例第10條第1 項、第2 項、第18條第1 項前段，
刑法第2 條第1 項前段、第11條前段、修正前刑法第56條、第41
條第1 項前段、第2 項、第51條第5 款、第38條第1 項第2 款，
判決如主文。
本案經檢察官鄧媛到庭執行職務。
中    華    民    國    95    年    11    月    30    日
                  刑事第十二庭  審判長法  官  徐蘭萍
                                      法  官  林漢強
                                      法  官  林淑婷
以上正本證明與原本無異。
本件不得上訴。
                                      書記官  廖貞音
中    華    民    國    95    年    11    月    30    日
附錄本案論罪科刑所用法條全文
毒品危害防制條例第10條
施用第一級毒品者，處六月以上五年以下有期徒刑。
施用第二級毒品者，處三年以下有期徒刑。


司法院資訊處製作；財團法人民間司法改革基金會備份。
